【裁判字號】    97,上訴,2364
【裁判日期】    971112
【裁判案由】    貪污治罪條例等
【裁判全文】
臺灣高等法院臺中分院刑事判決        97年度上訴字第2364號
上  訴  人
即  被  告  甲○○
選任辯護人  王有民律師
            林益輝律師
上列上訴人因貪污治罪條例等案件，不服臺灣苗栗地方法院中華
民國97年8月6日第一審判決 （民國97年度訴字第160號，起訴案
號：臺灣苗栗地方法院檢察署民國96年度偵字第4478號），提起
上訴，本院判決如下：
      主  文
原判決撤銷。
甲○○公務員犯利用職務機會詐取財物罪，處有期徒刑年陸月
，褫奪公權貳年。
      事  實
一、甲○○為苗栗縣銅鑼鄉第17屆鄉民代表，職司銅鑼鄉公所及
    代表會之預算審查，並監督預算之執行，為服務於地方自治
    團體所屬機關而具有法定職務權限之公務員。其於民國（下
    同）94年12月間，參加丁○○所招攬之越南北部及中國廣西
    省旅遊團，團員另有甲○○之妻羅蕙蘭、陳月娥、乙○○、
    陳裕富、陳光堯等6人，團費為每人新臺幣（下同）31000元
    （丁○○為領隊，不必出錢），合計為186000元，另有甲○○換發新護照之趕件費1000元、單人房補差額2000元，總計
    支出189000元。甲○○明知其係鄉民代表，依地方民意代表
    費用支給及村里長事務補助費補助條例第 5條及附表規定，
    每年每位鄉民代表雖可於不逾 5萬元之額度內，報支出國考
    察費用，惟實際支出，應依國外出差旅費報支要點之規定，
    於團費外僅可請領零用費及出差手續費，依據覈實報支。詎
    甲○○在明知所得請領款項未達 5萬元，竟意圖為自己不法
    所有，利用職務上之機會，並基於行使業務上登載不實文書
    及使公務員登載不實之犯意，於出國旅遊前之94年12月15日
    ，利用不知情的大都會旅行社有限公司（以下稱大都會旅行
    社）臺中分公司人員，開立金額 5萬元之旅行業代收轉付收
    據，並於94年12月17日填具申請書、同年12月19日填具出國
    案件請示單，連同上述不實之旅行業代收轉付收據，持以向
    苗栗縣銅鑼鄉鄉民代表會承辦人員劉秀梅行使，以出國考察
    名義，預向銅鑼鄉民代表會請領 5萬元，致使劉秀梅陷於錯
    誤而依上開不實之旅行業代收轉付收據填載支出傳票，並呈
    請銅鑼鄉民代表會主席張正秋核准後，於94年12月21日以苗
    栗縣銅鑼鄉公庫支票，將 5萬元如數支付甲○○。其旋即於
    94年12月23日出國，首日搭上午9時10分起飛之長榮BR397班
    機，於越南河內降落，並前往海防港外北部灣內之下龍灣旅
    遊，第2日（12月24日）繼續次下龍灣旅遊，第3日（12月25
    日）回到河內，第4日（12月26日） 從河內經友誼關入境中
    國廣西省，經憑祥前往花山風景區，第5日（12月27日） 經
    花山風景區前往德天，第6日（12月28日） 從德天前往南寧
    ，第7日（12月29日） 從南寧搭中國南方航空班機赴廣州，
    再搭車前往珠海市，第8日（末日，12月30日） 從珠海經澳
    門返國。其上述出國考察得請領之款項，包含團費 31000元
    、零用費 3410元、出國手續費 1000元、雜費4200元，合計
    39610元，但其以上述方式向銅鑼鄉代表會申領5萬元，溢領
    詐得 10390元，致生損害於銅鑼鄉民代表會經費執行及核銷
    帳目之正確性。
二、案經法務部調查局中部地區機動工作組（以下簡稱調查局中
    機組）報請臺灣苗栗地方法院檢察署檢察官偵查起訴。
    理  由
一、按被告以外之人於審判外之陳述，雖不符合刑事訴訟法第
    159條之1至第159條之4之規定，而經當事人於審判程序同意
    作為證據，法院審酌該言詞陳述或書面陳述作成之情況，認
    為適當者，亦得為證據；當事人、代理人或辯護人於法院調
    查證據時，知有第159條第1項不得為證據之情形，而未於言
    詞辯論終結前聲明異議者，視為有前項之同意，刑事訴訴訟
    法第159條之5定有明文。經查證人丁○○、陳月娥、羅慧蘭
    、陳光堯、陳裕富、乙○○、馮吉苓等人於調查局中機組中
    之陳述，當事人、辯護人均未於言詞辯論終結前聲明異議，
    本院審酌該等證人所為之陳述，並無違法取供情事，均得作
    為證據。又被告以外之人於偵查中向檢察官所為之陳述，除
    顯有不可信之情況者外，得為證據，刑事訴訟法第159條之1
    定有明文。經查證人丁○○、林龍宏、馮吉苓在偵查中所為
    之陳述，均經具結，且無顯不可信之情況，自均得作為證據
    ，先予敘明。
二、本件被告甲○○坦認擔任苗栗縣銅鑼鄉第17屆鄉民代表，曾
    參加丁○○所招攬之越南北部及中國廣西省旅遊團出國考察
    ，於94年12月21日向苗栗縣銅鑼鄉鄉民代表會，請領5 萬元
    ，並自94年12月23日出國，94年12月30日從珠海經澳門返國
    等事實，但否認有貪污的犯意，辯稱：我絕對沒有這個犯意
    ，我不會去貪這個東西。因為已經年尾了，承辦人員說，如
    果要先支的話，要先拿個收據來辦，不然的話，年尾年度一
    旦結算，就無法報帳。我們回來後，就已經換年度了，我們
    就把機票、出國報告送到承辦人員那邊去，我就這樣送給他
    ，也沒有想到有這個問題。事實上我真的無奈，我是因為不
    了解，所以才造成這個樣子等語。辯護人之辯護意旨略以：
    依據內政部95年10月 3日內授中民字第0950722443號函的說
    明，足證國外出差者可報支之費用有交通費、生活費、辦公
    費，故被告應可申報之全部費用為機票費24932元、7日生活
    費34011元、雜費4200元，總計63143元。至於單據部分，僅
    需提出機票票根及委請大都會旅行社臺中分社公司出具代收
    轉付機票費之收據即可，其他部分均係按日支給，不需提供
    任何單據。依規定，被告出國考察費用最高額為 5萬元，超
    過部分自行吸收，被告向銅鑼鄉民代表會申報之費用亦僅止
    於 5萬元，並無圖謀任何不法利益，實無詐取財物之犯行。
    縱被告申領之方式錯誤，只要依行政程序更正即可，不應論
    處貪污罪責。再依據內政部97年5月9日以隨函檢附96年10月
    18日研商「地方議會議員資遣之助理春節慰勞金發放及地方
    民意代表出國考察費檢據核銷事宜」會議紀錄八討論事項 2
    案決議（二）所載，可證應檢據核銷部分，僅有交通費及辦
    公費，並不包括同屬第 4條之生活費在內，由此益見被告實
    際可依法申領之出國考察費用共計為63143元中之5萬元無訛
    。是被告並無不法所有之意圖，縱申領程序有誤，亦與貪污
    治罪條例第5條第1項第2款之構成要件不合。
三、按報支出國考察費用，應以依規定得報支者為限，並非漫無
    限制。證人即大都會旅行社承辦人馮吉苓於調查局中機組及
    偵查中證稱：「該團我記得是丁○○自己擔任領隊，另有 6
    名團員共7個人，大都會旅行社係向丁○○收取6名團員，每
    人 31000元之團費，共186000元，另加收單人房價差2000元
    及簽證趕件費用1000元，所以共189000元，團費包括行程所
    有之食宿、簽證、交通及景點門票。」、「如果團員比較少
    ，因為每團有16人會送1張機票，5間以上會有團體房，可以
    比較便宜，用餐不會受影響，交通方面人數少的話，也是會
    受影響，該團只有6人，31000元是人數比較少之情況下，訂
    出來的團費」（見偵查卷第34頁、第93頁）。足證本件被告
    所參加之旅行團團費共31000元，包括所有之食宿、簽證、
    交通及景點門票。經查：
  (一)證人即銅鑼鄉民代表會秘書徐鳳珠於原審審理時結證稱：「
    （問：鄉民代表出國考察，這些公文是否都需要經過你這邊
    ？）鄉民代表他們有填具出國申請書，承辦人簽呈後，經過
    我核章後，再送給主席核章。」、「（問：被告甲○○在94
    年12月間有出國考察，是否有經過你的核章？）我是在去年
    （即96年）10月才調到代表會，這件案子我不清楚。」、「
    （問：對鄉民代表出國考察，要怎麼樣申報費用，這個業務
    你清楚嗎？）我原則上依據國外出差旅費報支要點來核銷。
    」、「（問：如果出差的人不是依照政府採購法來報請費用
    ，是否要檢核出差期間的所有單據？）是的，就是依照上開
    要點所要檢附的單據，我們都會要求。」、「（問：所要檢
    附的單據有哪些？）機票的票根或是登機證的存根，機票的
    購票證明或是旅行業的代收轉付收據，我們也要求檢附收據
    ，但是辦公費中的雜費不需要檢附收據，原則上這些。」、
    「（問：據你瞭解，辦公費的項目？）依上開要點，包括出
    國的手續費、保險費、行政費、禮品及交際費、雜費。」、
    「（問：所謂的行政費是哪些項目？）在國外執行公務所必
    要的，如報名費、郵電費、翻譯費、運費，原則上這些。」
    、「（問：所謂雜費是指哪些項目？）包括計程車費、市區
    租車費、禮品費、交際費等。」、「（問：住宿費用有沒有
    包括在雜費裡面？）不包括，住宿費是包括在生活費裡面。
    」、「（問：生活費是否需要檢附單據？）生活費是依照上
    開要點來報支，不需要單據。」、「（問：他不需要檢附單
    據，那如何來申報核銷？）依據中央政府各機關派赴國外各
    地區出差人員生活日支數額表來辦理。」、「（問：住宿費
    是否不得超出生活費的60％？）如果生活費是一筆數額的話
    ，應該要以實際為主，依照上開日支表的話，住宿費是60％
    、30％為膳食費、10％為零用費。」、「（問：在通常報支
    的情況下，如果報了團費，團費包括住宿、交通，是否可以
    另外再報支住宿及交通費？）如果團費已經包括住宿及交通
    費的話，是不得重複報支。」、「（問：剛才講說是報團費
    ，如果申報不是用團費來報，縱使有跟旅行團，他可不可以
    不用團費來報，而是依照你剛才所說的用機票費加生活費加
    雜費的方式來申報？）如果有我們代表會的代表來跟我報國
    外出差考察的費用的話，他以團費的名義來報，因為我沒有
    辦法去瞭解他個人與旅行社的契約是如何定的，是否有包括
    住宿費、膳食費、交通費，所以我原則上會請他交出機票等
    上開相關的單據，及用我所說的上開的相關行政規章的要點
    所規定的日支數額來辦理出國考察的費用核銷。」等語（參
    原審97年 7月23日審判筆錄第3至6頁）。是由其上述證詞，
    可知其係證稱，鄉民代表出國考察申報費用業務，係依據國
    外出差旅費報支要點辦理核銷，在通常報支的情況下，如果
    報了團費，而團費包括住宿、交通費，即不得再重複報支住
    宿及交通費等情。
  (二)依據地方民意代表費用支給及村里長事務補助費補助條例第
    5 條及附表規定（參偵卷第125 至126 頁），每年每位鄉民
    代表雖可於不逾5 萬元之額度內，報支出國考察費用，報支
    之標準，則應依國外出差旅費報支要點（參偵卷第98至99頁
    ）之規定報支，有主管機關內政部95年10月3 日內授中民字
    第0950722443號函在卷可考（參偵卷第117 頁）。而依國外
    出差旅費報支要點第4 點之規定，出差旅費分為交通費、生
    活費與辦公費，其中交通費係指長程運輸之費用；生活費則
    包括住宿費、膳食費、零用費，金額係依行政院主計處查定
    ，依各不同地區、生活標準所製定之「中央政府各機關派赴
    國外各地區出差人員生活費日支數額表」（下略稱日支數額
    表）為準，其中60% 為住宿費、30% 為膳食費，另10% 為零
    用費；辦公費則包含出國手續費、交際費、禮品費與雜費，
    其中第一項費用，應檢據覈實報支，第二、三項費用，若為
    部、次、司長級官員，於1/3 範圍內，可依領據報支外，其
    他金額仍應檢附原始單據報支，若非部、次、司長級官員，
    則僅可依該要點第16點規定，報支雜費並免檢據，每日為60
    0 元。又已跟團者，交通費、住宿費與膳食費，均已包含在
    團費內，不能獨立報支（參見偵卷第100 頁所附主計月刊93
    年6 月版第3 則），故被告甲○○應能報支（1） 每日之零
    用費、（2）出國手續費與（3）雜費。
  (三)按日支數表並無法詳細訂明世界上所有城市，然依2007年10
    月12日主計長回復檢察官之電子郵件中說明（參偵卷第 103
    頁），並據日支數額表附註2 規定，.. 公 差人員一日內跨
    越兩地區或兩地區以上者，其生活費日支數額均以當日「留
    宿」之地區為列支數額，不得重複，附註3 則稱本要點內出
    差人員生活費日支數額按百分率計算，其合計後尾數不足一
    元者，進位為一元。查被告本次旅遊之住宿地點依序為「下
    龍灣」、「下龍灣」、「河內」、「花山風景區」、「德天
    」、「南寧」、「珠海」與國內，末日並未留宿國外，故已
    不得報支零用費，而日支數額表中，除河內外，並無「下龍
    灣」、「花山風景區」、「德天」、「南寧」、「珠海」等
    城市，爰類推適用日支數額表附註1 「附註：1.凡因公出差
    至本表未列載之地區（國家）者，比照距離最近之地區（國
    家）支給。」之規定，並為有利於被告之解釋，將「下龍灣
    」依河內之152 美元標準計算，「花山風景區」、「德天」
    、「南寧」、「珠海」，均依深圳市之每日142 美元標準計
    算，故被告可報支之零用費為新臺幣 3410元 【（152＋152
    ＋152＋142＋142＋142＋142）×10%×匯率33.214＝3410元
    】。
  (四)被告之護照係於出國前換發，故為有利於被告之認定，認為
    承辦之大都會旅行社臺中分公司所開立代收轉付收據中之簽
    證費，係被告甲○○之支出，又被告甲○○與妻同往，故單
    房差額應非被告甲○○之支出，故被告張天可請領之出國手
    續費為1000元；其另可請領每日600 元之雜費，7 日合計為
    4200元，故綜計被告可得請領之款項，包含團費31000 元、
    零用費 3410元、出國手續費 1000元與雜費4200元，合計為
    39610元。
  (五)再查，依中華民國旅行業品質保障協會網站上列明之參考價
    格，中越祕境（北越＋廣西）團費約為21000元至23000元之
    間，而證人即為本團收件之大都會旅行社業務馮吉苓證稱，
    團費31000元係依7個人所開出來的價格等語（參見96年10月
    8日之訊問筆錄），故團費確有偏高之情形，但31000元亦已
    包含飛機、長程巴士等各項長程旅運費及住宿、膳食費。被
    告先向不知情之大都會旅行社臺中分公司取得金額 5萬元之
    代收轉付收據，再於94年12月21日向苗栗縣銅鑼鄉鄉民代表
    會申領 5萬元，有申請書、出國案件請示單、銅鑼鄉公庫支
    票、銅鑼鄉農會客戶往來交易明細表、銅鑼鄉鄉民代表會支
    出傳票、大都會旅行社台中分公司之旅行業代收轉付收據等
    在卷可佐（參偵卷第41至48頁、第56頁），其僅能報支3961
    0元，詎竟報支50000元，故已多報支10390元。
  (六)是以本案被告自理行程，其所繳交之團費既已包含飛機、長
    程巴士等各項長程旅運費及住宿、膳食費等生活費在內（參
    偵卷第92頁，證人馮吉苓96年10月8 日偵訊筆錄），此部分
    自不得再重複報支，然仍得依上開「國外出差旅費報支要點
    」第7 點第2 項申請生活費日支數額表所定百分之10零用費
    。至若團費中未包含食宿費用，自得依日支數額表規定計算
    生活費予以核銷。因此，出國考察之辦理方式，縱然得以機
    關名義或機關人員自理，然無論出國考察之方式係由機關名
    義辦理抑或人員自理，均應回歸不重複支給原則之下核實報
    支（參行政院主計處94年 4月26日處忠二字第0940002940號
    函文、94年5月4日處忠六字第0940003073號函文，附於審卷
    97年5月28日審卷之後）。
  (七)綜上，被告甲○○所繳交之出國旅遊考察團費31000 元，既
    已包含飛機、長程巴士等各項長程旅運費及住宿、膳食費，
    依據上述規定及證人徐鳳珠的證詞，其即不得重複報支生活
    費中之住宿、膳食及交通費，換言之，被告甲○○可申報的
    費用，合計為39610 元，已如前述。而其參加證人丁○○所
    招募之上開旅行團，團費為每人31000 元，包含飛機、長程
    巴士等各項長程旅運費及住宿、膳食費等生活費在內，仍要
    求大都會旅行社開立上述不實的5 萬元旅行業代收轉付收據
    ，填具申請書、出國案件請示單，連同上述不實收據持以交
    付承辦員劉秀梅行使，實有為圖自己不法所有，利用職務上
    之機會、行使業務上登載不實文書及使公務員登載不實之犯
    意，是辯護人上述辯護意旨，容有誤會，附此說明。而被告
    甲○○身為民意代表，於出國考察時，應依據國外出差旅費
    報支要點之規定報支，不在報支要點之支出，自不得請領，
    且應量入為出，避免上述報支要點如同具文，節省公帑，方
    為正辦。但其捨此而不為，竟以上述方式申領出國考察旅費
    5 萬元，詐得費用10390 元，其上述辯解，顯為避重就輕之
    詞，不足為採。觀之被告在原審坦承犯行（見原審卷第11頁
    ）更足證被告確有溢領詐取之犯行，此外，復有申請書、出
    國案件請示單、銅鑼鄉公庫支票、銅鑼鄉農會客戶往來交易
    明細表、銅鑼鄉鄉民代表會支出傳票、大都會旅行社台中分
    公司之旅行業代收轉付收據在卷可憑，其利用職務機會詐取
    財物、行使業務上登載不實文書及使公務員登載不實之犯行
    ，洵堪認定。至證人丁○○、陳月娥、羅慧蘭、陳裕富、陳
    光堯、乙○○於調查局中機組，證人丁○○、乙○○於本院
    審理時雖均證稱，團費及支出超過 5萬元云云。惟查被告本
    件出國考察，依規定僅得請領 39610元，已如前述，是該等
    證人之證述，均係迴護被告之辭，不足採信。又團員陳月娥
    為苗栗縣議員，與被告甲○○同為民意代表，何以陳月娥與
    被告甲○○同為出國考察，陳月娥僅向機關報支 24932元，
    其餘自付，而被告卻報支 50000元，此有旅行業代收轉付收
    據二祇付卷可證，證人馮吉苓、林龍宏證稱，該旅行業代收
    轉付收據係應丁○○之要求而開具，是開該旅行業代收轉付
    收據並不能為被告有利之證據。再者，證人丁○○於本院審
    理時雖證稱，團費 31000元外，尚需支出廣西省的南寧到廣
    州路段之機票、水上木偶秀、包船、來往機場接送、導遊司
    機小費等費用云云，惟查本件出國考察團費包括所有之交通
    費等情，業據證人馮吉苓於調查局中機組證述甚明，並有「
    北越、下龍灣、中國廣西邊境八日遊」之行程表附卷可證，
    又導遊及司機小費依規定應於「雜費項」下支出，是證人丁○○上開證述，並不能為被告有利之證據，併此敘明。
四、新舊法比較：按被告行為後，刑法已於94年2 月2 日修正公
    布，並於95年7 月1 日生效施行。而刑法第2 條第1 項修正
    為「行為後法律有變更者，適用行為時之法律。但行為後之
    法律有利於行為人者，適用最有利於行為人之法律。」採「
    從舊從輕」之原則，與修正前刑法第2 條採「從新從輕」之
    原則不同。又比較時應就罪刑有關之共犯、未遂犯、想像競
    合犯、牽連犯、連續犯、結合犯，以及累犯加重、自首減輕
    暨其他法定加減原因（如身分加減）與加減例比等一切情形
    ，綜其全部罪刑之結果而為比較。
  (一)被告行為後，刑法第10條第2 項關於公務員之定義，將原先
    「稱公務員者，謂依法令從事於公務之人員。」修正為「稱
    公務員者，謂下列人員：一、依法令服務於國家、地方自治
    團體所屬機關而具有法定職務權限，以及其他依法令從事於
    公共事務，而具有法定職務權限者。二、受國家、地方自治
    團體所屬機關依法委託，從事與委託機關權限有關之公共事
    務者。」其範圍並不相同，此一修正涉及公務員定義之變更
    ，自屬法律有變更，惟因被告於案發時擔任銅鑼鄉第17屆鄉
    民代表會鄉民代表，於行為時本為舊法所定之依據法令從事
    公務之人員，亦同為修正後刑法第10條第2 項第1 款所定之
    依法令服務於國家、地方自治團體所屬機關而具有法定職務
    權限者，不論依修正前或修正後之規定，均符合刑法所定之
    公務員身分，即應適用修正後之法律。
  (二)牽連犯部分：被告行為後，刑法刪除第55條關於牽連犯之規
    定。 本件被告所犯上開3罪具有牽連犯之關係，依修正前即
    行為時之規定，應從一重之罪處斷；依修正後之刑法既已刪
    除牽連犯之規定，則所犯上述各罪應依數罪併罰之規定分論
    併罰。比較新舊法之規定，以修正前之牽連犯之規定較有利
    於被告。
  (三)罰金部分：刑法第33條第5 款關於「罰金：1 元以上」之規
    定，修正公布為「罰金：新台幣1 千元以上，以百元計算。
    」法定本刑中列有罰金者，因新法之規定其法定最低度罰金
    因之提高，涉及科刑規範變更，自有新舊法比較之必要。而
    舊法最低度之1 元銀元，折算為新台幣3 元，並經罰金罰鍰
    提高標準條例提高為10倍，即新台幣30元，因新法之規定其
    法定最低度罰金為1 千元，且以百元計。比較結果，自以舊
    法較有利於被告。
  (四)褫奪公權之適用：按貪污治罪條例第17條規定：「犯本條例
    之罪，宣告有期徒刑以上之刑者，並宣告褫奪公權」，對於
    褫奪公權之期間，即從刑之刑度如何並無明文，故依本條例
    宣告褫奪公權者，仍應適用刑法第37條第1項或第2項，使其
    褫奪公權之刑度有所依憑，始為合法（最高法院89年度台上
    字第2303號判決參照）。而修正前刑法第37條第 2項規定：
    「宣告 6個月以上有期徒刑，依犯罪之性質認為有褫奪公權
    之必要者，宣告褫奪公權 1年以上10年以下。」，修正後規
    定：「宣告 1年以上有期徒刑，依犯罪之性質認為有褫奪公
    權之必要者，宣告 1年以上10年以下褫奪公權」，比較新舊
    法之規定，以修正後之規定較為有利，但褫奪公權係剝奪被
    告公法上之權利能力，為從刑之一種，而從刑係附屬於主刑
    ，不生比較輕重問題（最高法院24年上字第5292號判例參照
    ），自應附隨主刑適用之法律，不能割裂而適用其他法律，
    附此敘明。
  (五)復按被告行為後，貪污治罪條例部分條文業於95年5 月30日
    修正公布，並於95年7 月1 日施行，本件被告於94年為前開
    行為後，貪污治罪條例雖於95年5 月30日均有修正，但該條
    例第5條並未修正，是該部分行為自毋庸比較新舊法。
五(一)貪污治罪條例第5條第1項第 2款所定利用職務上之機會詐取
    財物罪，係指公務員為圖取不法之所得，而假借其職務上可
    利用之機會，以欺罔等不實之方法，獲取不應或不能取得之
    財物，即足當之。故核被告所為係犯刑法第216條、第215條
    行使業務上登載不實文書罪、同法第 214條使公務員登載不
    實罪及貪污治罪條例第5條第1項第 2款之利用職務上之機會
    詐取財物罪。檢察官起訴時雖未論列被告涉犯刑法第 214條
    、第216條、第215條之罪，惟此部分之罪與檢察官已起訴之
    罪（貪污治罪條例第 5條第1項第2款）有裁判上一罪之關係
    ，為審判效力所及，本院自得併予審理，附此敘明。
  (二)被告利用不知情之旅行社人員開立不實之旅行業代收轉付收
    據，核屬間接正犯。其利用不知情之旅行社人員出具不實旅
    行業代收轉付收據之低度行為，應為行使前開文書之高度行
    為所吸收，不另論罪。
  (三)被告所犯前開3 罪，經本院審理結果，認為分別構成刑法第
    216條、第215條行使業務上登載不實文書罪、同法第 214條
    使公務員登載不實文書罪及貪污治罪條例第5條第1項第 2款
    之利用職務上之機會詐取財物罪，且具有方法、目的之牽連
    關係，應依修正前刑法第55條後段牽連犯之規定，從一重論
    以貪污治罪條例第5條第1項第 2款之利用職務上之機會詐取
    財物罪。又按犯第4條至第6條之罪，情節輕微，而其所得或
    所圖得財物或不正利益在新臺幣 5萬元以下者，減輕其刑，
    貪污治罪條例第12條第1項定有明文。查被告所得之財物在5
    萬元以下，應依法遞減輕其刑。
  (四)原審以被告罪證明確，予以論罪科刑，原無不合，惟查被告
    在偵查中並未自白犯罪，此有偵查卷附卷可證，原判決誤認
    被告係自白而依自白規定減輕其刑，尚有未當。又被告所犯
     7年以上有期徒刑之罪，依法不得易科罰金，原判決誤為宣
    告易科罰金亦有未洽。被告上訴意旨否認犯罪，雖無理由，
    惟原判決既有上開可議之處，自屬不能維持，應由本院將原
    判決撤銷改判。爰審酌被告為依法執行職務之公務人員，未
    能以身作則，詐取上述出國考察費用，實不足取。其雖否認
    犯罪，但衡酌其於偵查時將所詐得之金額繳回銅鑼鄉公庫，
    此有繳款書 1份在卷可佐，並斟酌被告之前科素行品性、犯
    罪動機、目的、所使用之手段、智識程度、家庭狀況及所生
    之損害等一切情形，量處如主文第二項所示之刑。並依法宣
    告褫奪公權 2年。又被告於本院審理時矢口否認犯罪，尚難
    認有可資憫恕之處，本院自不能依刑法第59條規定減輕其刑
    ，併此敘明。
  (五)被告於偵查時業將其利用職務上之機會詐取的出國考察費用
    ，繳回銅鑼鄉公庫，自無庸依貪污治罪條例第10條第 1項之
    規定，諭知追繳前述詐得之費用，附此敘明。
據上論斷，應依刑事訴訟法第369條第1項前段，第364條、第299
條第1項前段，貪污治罪條例第 2條、第5條第1項第2款、第12條
第 1項、第17條，刑法第2條第1項、第11條、第214條、第215條
、第 216條、第37條第2項，修正前刑法第55條後段、第33條第5
款，罰金罰鍰提高標準條例第1條前段，判決如主文。
本案經檢察官丙○○到庭執行職務。
中    華    民    國    97    年    11    月    12    日
            刑事第二庭  審判長法  官  李  璋  鵬
                              法  官  蕭  錦  鍾
                              法  官  胡  森  田
上列正本證明與原本無異。
如不服本判決應於收受送達後十日內向本院提出上訴書狀，其未
敘述上訴之理由者並得於提起上訴後十日內向本院補提理由書（
均須按他造當事人之人數附繕本）。
                              書記官  籃  營  昌
中    華    民    國    97    年    11    月    12    日


司法院資訊處製作；財團法人民間司法改革基金會備份。
